---
title: "Projet - Théorie du risque"
format: 
  html:
    grid:
      body-width: 1000px
theme: cosmo
fig-width: 6
fig-asp: 0.618
lightbox: true
execute: 
  echo: true
  message: false
  warning: false
---

## Questions 1, 2 et 3

## Récupérer les données

```{r}
#| label: package-import-seed

library(tidyverse)
library(ggthemes)
library(reactable)

files <- list.files("data/", pattern = "*.csv", full.names = TRUE)

data <- read_csv(files, id = "annee", skip = 1, col_names = c("id", "num_police", "cout_sin"), col_select = all_of(2:3)) |> 
  mutate(annee = paste0("Année ", parse_number(annee)))

set.seed(123)

```

## Indicateurs au global 

Les données sont réparties sur 3 années consécutives et représentent la sinistralité d'un portefeuille de 100 000 polices sans entrée ni sortie. 
@fig-kpiglob présente les indicateurs sans distinction sur les années. Sur trois ans, plus d'un tier des polices ont eu au moins un sinistre.  

```{r}
#| label: fig-kpiglob
#| column: page

fun_kpi <- function(data, group = NULL){
  data |> 
    summarise(
      nb_police = 100000,
      nb_sin = n(),
      cout_total = sum(cout_sin),
      nb_police_sinistree = length(unique(num_police)), 
      .by = {{group}}) |> 
    mutate(
      nb_sin_moy_police = nb_sin/nb_police,
      nb_sin_moy_police_sinistree = nb_sin/nb_police_sinistree,
      cout_moyen_sinistre = cout_total/nb_sin,
      cout_moyen_police_sinistree = cout_total/nb_police_sinistree,
      cout_moyen_police = cout_total/nb_police,
      )
}

helper <- function(type, name){
  
  switch (type,
    string = colDef(name = name),
    nb_int = colDef(name = name, format = colFormat(separators = TRUE)),
    nb_cur = colDef(name = name, format = colFormat(separators = TRUE, currency = "EUR")),
    nb_float = colDef(name = name, format = colFormat(digits = 3))
    
  )
}


render_react_cols <- function(data, type_name){
  
  list <- imap(type_name, \(x, idx) helper(idx, x))
  
  setNames(list, names(data))
  
}


kpi_glob <- fun_kpi(data)


cols <- c("Nombre de polices", "Nombre de sinistres", "Coût Total", "Nombre de polices sinistrées", "Nombre de sinistres moyen par police",
                "Nombre de sinistres moyen par police sinistrée", "Coût moyen d'un sinistre", "Coût moyen par police sinistrée", "Coût moyen par police")

names(cols) <- c(rep("nb_int", 2), "nb_cur", "nb_int", rep("nb_float", 5))


reactable(kpi_glob, columns = render_react_cols(kpi_glob, cols))


```


## Indicateurs par année

@fig-kpiannee présente les indicateurs clés par année. Le nombre de sinistres augmente avec les années, ainsi que le nombre de polices sinistrées. La croissance est plus importante pour ce dernier, engendrant une augmentation du nombre de sinistre moyen par police sinistrée. Le nombre de sinistre moyen par police augmente mécaniquement du fait que le nombre de polices est fixe.
Le coût moyen d'un sinistre diminue en année 2 puis augmente en année en année 3 mais reste en dessous de l'année 1. Cependant le coût moyen par police sinistrée est croissant avec les années. 

```{r}
#| label: fig-kpiannee
#| column: page

kpi_annee <- fun_kpi(data, annee)

cols2 <- c("string" = "Année", cols)

reactable(kpi_annee, render_react_cols(kpi_annee, cols2))

```



```{r}
#| label: fig-visuglob-plot
#| fig-cap: "Evolution des indicateurs"
#| fig-subcap: 
#|  - "Nombre de sinistres par année"
#|  - "Nombre de polices sinistrées par année"
#|  - "Nombre de sinistre moyen par police par année"
#|  - "Nombre de sinistre moyen par police par année"
#| layout-ncol: 2

plot_kpi <- function(data, variable, ...){
  
  args <- list(...)
  
  line_args <- args$line_args
  point_args <- args$point_args
  labs_args <- args$labs_args
  
  p <- data |>
    ggplot(aes(x = annee, y = {{variable}}, group = 1)) +
    do.call(geom_line, line_args) +
    do.call(geom_point, point_args) +
    do.call(labs, labs_args) +
    theme_hc()
  
  return(p)
}

plot_kpi(kpi_annee, nb_sin, 
         line_args = list(color = "blue", linewidth = 0.75),
         point_args = list(color = "red", size = 2), 
         labs_args = list(x = "Année", y = "Nombre de sinistres"))

plot_kpi(kpi_annee, nb_police_sinistree, 
         line_args = list(color = "blue", linewidth = 0.75),
         point_args = list(color = "red", size = 2), 
         labs_args = list(x = "Année", y = "Nombre de polices sinistrées"))

plot_kpi(kpi_annee, nb_sin_moy_police, 
         line_args = list(color = "blue", linewidth = 0.75),
         point_args = list(color = "red", size = 2), 
         labs_args = list(x = "Année", y = "Nombre de sinistre moyen par police"))

plot_kpi(kpi_annee, nb_sin_moy_police_sinistree, 
         line_args = list(color = "blue", linewidth = 0.75),
         point_args = list(color = "red", size = 2), 
         labs_args = list(x = "Année", y = "Nombre de sinistre moyen par police sinistrée"))


```

```{r}
#| label: fig-cout
#| layout-ncol: 2


plot_kpi(kpi_annee, cout_total, 
         line_args = list(color = "blue", linewidth = 0.75),
         point_args = list(color = "red", size = 2), 
         labs_args = list(x = "Année", y = "Coût total"))

plot_kpi(kpi_annee, cout_moyen_sinistre, 
         line_args = list(color = "blue", linewidth = 0.75),
         point_args = list(color = "red", size = 2), 
         labs_args = list(x = "Année", y = "Coût moyen d'un sinistre"))

plot_kpi(kpi_annee, cout_moyen_police_sinistree, 
         line_args = list(color = "blue", linewidth = 0.75),
         point_args = list(color = "red", size = 2), 
         labs_args = list(x = "Année", y = "Coût moyen par police sinistrée"))

plot_kpi(kpi_annee, cout_moyen_police, 
         line_args = list(color = "blue", linewidth = 0.75),
         point_args = list(color = "red", size = 2), 
         labs_args = list(x = "Année", y = "Coût moyen par police"))
```


```{r}
#| label: police-risque

police_a_risque <- data |> 
  reframe(num_police_unique = unique(num_police), .by = annee) |> 
  group_split(annee) |> 
  lapply(\(x) pull(x, num_police_unique)) |> 
  reduce(intersect)

nb_police_a_risque <- length(police_a_risque)

format_n <- scales::label_number(big.mark = " ")

```

Il y a **`r format_n(nb_police_a_risque)`** polices qui peuvent être considérées comme *à risque* car elles ont eu au moins un sinistre chaque année.


## 2) Examiner la distribution empirique 

On crée une nouvelle dataframe pour prendre en considération les polices non sinistrées.

```{r}
distrib_kpi <- function(data, variable, list){
  
  kpi_without_zero <- data |> 
    summarise(
      nb_sin = n(),
      cout_moyen = mean(cout_sin), 
      .by = {{variable}}
      )
  
  kpi_with_zero <- expand_grid(list) |> 
    left_join(kpi_without_zero, by = c("annee", "num_police")) |> 
    replace_na(list(nb_sin = 0, cout_moyen = 0))
  
}
```


```{r}
#| label: kpi

kpi_without_zero <- data |> 
  summarise(
    nb_sin = n(),
    cout_moyen = mean(cout_sin), 
    .by = c(annee, num_police)
    )


kpi_with_zero <- expand_grid(annee = c("Année 1", "Année 2", "Année 3"), num_police = 1:100000) |> 
  left_join(kpi_without_zero, by = c("annee", "num_police")) |> 
  replace_na(list(nb_sin = 0, cout_moyen = 0))
```

### Au global 

```{r}
#| label: fig-kpi1
#| fig-cap: "Distribution du nombre et du coût moyen des sinistres par police"
#| fig-subcap: 
#|  - "Distribution du nombre de sinistres"
#|  - "Distribution du coût moyen par année"

kpi_with_zero |> 
  ggplot(aes(x = nb_sin)) +
  scale_y_log10(breaks = scales::breaks_log(n = 10), labels = scales::label_number_auto()) + 
  geom_bar(position = "dodge", fill = "skyblue", color = "darkblue", alpha = 0.7) +
  labs(x = "Nombre de sinistre",
       y = "Nombre de police (log10)",
       fill = NULL) +
  theme_hc() 


kpi_without_zero |>
  ggplot(aes(x = cout_moyen)) +
  geom_histogram(fill = "skyblue", color = "darkblue", alpha = 0.7, bins = 100) +
  scale_y_log10() +
  scale_x_log10() + 
  labs(x = "Coût moyen (log10)",
       y = "Nombre de police (log10)") +
  theme_hc()
``` 

### En distinguant par année


```{r}
#| label: fig-kpi2
#| fig-cap: "Distribution du nombre et du coût moyen des sinistres par police"
#| fig-subcap: 
#|  - "Distribution du nombre de sinistres"
#|  - "Distribution du coût moyen par année"

kpi_with_zero |> 
  ggplot(aes(x = nb_sin, fill = annee)) +
  scale_y_log10(breaks = scales::breaks_log(n = 10), labels = scales::label_number_auto()) + 
  geom_bar(position = "dodge", color = "darkblue", alpha = 0.7) +
  labs(x = "Nombre de sinistre",
       y = "Nombre de police (log10)",
       fill = NULL) +
  theme_hc() 


kpi_without_zero |>
  ggplot(aes(x = cout_moyen)) +
  facet_wrap(vars(annee), ncol = 1, scales = "free_y") +
  geom_histogram(fill = "skyblue", color = "darkblue", alpha = 0.7, bins = 100) +
  scale_y_log10() +
  scale_x_log10() + 
  labs(x = "Coût moyen (log10)",
       y = "Nombre de police (log10)") +
  theme_hc() + 
  theme(strip.background=element_rect(colour="black", fill="white"))
```

## Modèle pour la fréquence 

Nous pouvons lire @fig-coutmoy que sur le portefeuille au global, sans distinction par année et en prenant en compte les polices non sinitrées, la moyenne et la variance empiriques du nombre de sinistres sont quasiments identiques. Nous pouvons alors supposer que la variable aléatoire représentant le nombre de sinistres suit une loi de poisson dont le paramètre est estimé par la moyenne empirique. 

```{r}
#| label: fig-coutmoykpi

kpi_with_zero |> 
  summarise(nb_sin_moy = mean(nb_sin),
            nb_sin_var = var(nb_sin)
            ) |> 
  reactable(list(
    nb_sin_moy = colDef(name = "Moyenne empirique du nombre de sinistres", format = colFormat(digits = 3)),
    nb_sin_var = colDef(name = "Variance empirique du nombre de sinistres", format = colFormat(digits = 3))
  ))
  
```


```{r}

library(fitdistrplus)

# Ajuster une loi Gamma aux données
ajustement_gamma <- fitdist(kpi_without_zero$cout_moyen - min(kpi_without_zero$cout_moyen), "gamma")

plot(ajustement_gamma)

```

